【裁判字號】    95,上易,262
【裁判日期】    950630
【裁判案由】    竊盜
【裁判全文】
臺灣高等法院臺南分院刑事判決         95年度上易字第262號
上  訴  人
即  被  告  甲○○
上列上訴人因竊盜案件，不服臺灣嘉義地方法院九十五年度易字
第八十六號中華民國九十五年三月三十日第一審判決（起訴案號
：臺灣嘉義地方法院檢察署九十五年度偵字第一一○六號），提
起上訴，本院判決如下：
    主  文
原判決撤銷。
甲○○連續攜帶兇器竊盜，處有期徒刑陸月，如易科罰金，以參
佰元折算壹日，扣案鳳梨刀壹支沒收。
    事  實
一、甲○○因經濟困窘，竟意圖為自己不法之所有，基於概括犯
    意，先後於：(一)民國（下同）九十五年一月廿七日晚上十時
    許，駕駛向不知情林賽月借用Ｓ○─六九三七號小貨車，並
    攜帶甲○○所有，客觀上可作凶器使用鳳梨刀一支（刀柄長
    十一公分、刀刃長二四‧五公分、刀刃寬四‧五公分，單面
    開鋒、金屬材質），前往嘉義縣太保市○○段三○六號農地
    ，持上開鳳梨刀，割取玉米方式，竊取乙○○種植甜玉米約
    二百餘公斤，得手後，駕車離去。(二)又於九十五年一月廿八
    日晚上十時許，以同一方式，攜帶上開鳳梨刀，至嘉義縣六
    腳鄉○○村○○段更寮小段二○五、二○六號農地，竊取丙○○種植白玉米約一五○公斤，得手後離去。(三)又於九十五
    年一月廿九日凌晨零時廿分許，攜帶上開鳳梨刀，在嘉義縣
    太保市○○段三○六號農地，著手以同一方式，竊取乙○○
    種甜玉米時，為被害人乙○○發覺報警，當場查獲，而未得
    逞，並扣得上開已竊得白玉米一五○公斤及甲○○所有供上
    開行竊用之鳳梨刀一支，始知上情。
二、案經嘉義縣警察局水上分局報請臺灣嘉義地方法院檢察署檢
    察官偵查起訴。
    理  由
甲、證據能力部分：
    本件經被告甲○○於本院當庭表示認罪，而以簡式審判程序
    審理，有本院九十五年六月廿二日審判筆錄在卷足憑（詳本
    院卷廿二頁）。則依刑事訴訟法第二百七十三條之二、第一
    百五十九條第二項規定，不適用傳聞法則有關限制證據能力
    相關規定，合先敘明。
乙、實體部分：
一、訊據上訴人即被告甲○○對於上開事實，坦承不諱，核與證
    人乙○○警偵訊時及被害人丙○○警詢指訴情節相符，並有
    贓物認領保管單、被害報告單二紙、現場照片四紙在卷可稽
    （詳警卷六至十、十六至二一頁，偵卷十七頁），復有被告
    用以行竊鳳梨刀一支扣案可佐，堪認被告於原審自白，與事
    實相符。此外，扣案鳳梨刀一支，係被告攜往行竊，亦據被
    告於原審供承在卷（詳原審卷二六頁）。而該支扣案鳳梨刀
    ，經原審勘驗結果：刀柄長十一公分、刀刃長二四‧五公分
    、刀刃寬四‧五公分，單面開鋒、金屬材質等情，有原審勘
    驗筆錄在卷可憑（詳原審卷廿五頁）。因該支鳳梨刀刀刃部
    分，為金屬材質，單面開鋒，既得用以割取玉米，若持以攻
    擊人身，自足成傷，是其係屬兇器無疑。綜上所述，被告連
    續攜帶凶器加重竊盜犯行，事證明確，均堪認定。
二、查事實欄一(一)(二)所示犯行，被告所為，係犯刑法第三百二十
    一條第一項第三款攜帶兇器竊盜加重竊盜罪。另事實欄一(三)
    所示犯行，被告所為，係犯刑法第三百二十一條第二項、第
    一項第三款攜帶兇器竊盜加重竊盜未遂罪。又被告先後二次
    加重竊盜既遂犯行及一次加重竊盜未遂犯行，時間緊接，手
    法相同，且所犯係基本構成要件相同罪名，顯係基於概括犯
    意反覆為之，為連續犯，應依刑法第五十六條規定，論以一
    罪。惟被告係因另案（被告與汽車公司間訴訟）和解須現金
    ，致一時失慮，始犯本案三件竊盜犯行，且被告於本案第一
    件竊取被害人乙○○所有甜玉米，將所售得現金二千七百元
    ，擬作為前案和解金，是被告犯行固不值鼓勵，然究與一般
    因缺錢花用而犯罪，即難同論。又本件被告雖攜帶凶器，竊
    取被害人玉米，惟所攜帶凶器，僅供其割取玉米之用，被告
    並未持以作為凶器使用，此觀諸被告在第三次行竊，為被害
    人乙○○發現時，依當時深夜時分，四下無人情況，被害人
    乙○○係年約五十歲女性，然被告並未使用其手中所持鳳梨
    刀，對乙○○揮舞，以脫免逮捕，而係與被害人乙○○一起
    靜待警方前來處理（詳偵查卷十七頁），顯見被告惡性不大
    ，且被告造成被害人乙○○、丙○○的經濟損失不大，其中
    與被害人乙○○，已達成和解，更經被害人乙○○表示無條
    件和解，不對被告請求賠償，有嘉義縣太保市調解委員會九
    十五年民刑調字五五號調解書在卷可按（詳原審卷三０之七
    頁）。另第二件竊取被害人丙○○白玉米一五○公斤，亦已
    全數歸還被害人丙○○，有贓物認領保管單在卷可查。是本
    件被告雖屬加重竊盜連續犯，然基於被告上開犯罪情狀，本
    院爰對被告不予加重其刑，併此敘明。
三、原審以被告罪證明確，因予論罪科刑，固非無見。惟查：(一)
    被告於九十五年一月廿七日，竊取被害人乙○○甜玉米僅有
    二百餘公斤，已據被告供承在卷（詳警卷三頁），此核與被
    害人乙○○於警訊供稱：其被竊玉米約有二至三百公斤等語
    （詳警卷九頁），尚稱相符，應認被告竊取被害人乙○○甜
    玉米數量，僅有二百餘公斤為是，原審認被告所竊數量為三
    百公斤，即有未洽。(二)又刑事審判之量刑，在於實現刑罰權
    之分配正義，故法院行使刑罰權，自應考量刑罰公平原則，
    且對有罪被告科刑，應符合罪刑相當原則，使罰當其罪，以
    契合人民法律感情。本件被告雖攜帶凶器，竊取被害人玉米
    ，惟其所攜帶凶器，僅供被告竊取玉米之用，並未持以作為
    凶器使用，此觀諸被告在第三次行竊，為被害人乙○○發現
    時，依當時深夜時分，四下無人情況，被害人乙○○係年約
    五十歲女性，然被告並未使用其手中所持鳳梨刀，對乙○○
    揮舞，以脫免逮捕，而係與被害人乙○○一起靜待警方前來
    處理，顯見被告惡性不大，且被告造成被害人乙○○、丙○○的經濟損失不大，其中與被害人乙○○部分，亦獲得其原
    諒等情，原判決未審酌及此，而對被告犯行，依刑法第五十
    六條規定，加重其刑，固屬合法，然未審酌本件被告犯罪情
    狀，尚有未洽。被告上訴意旨，指摘原判決量刑過重，為有
    理由，應由本院將原判決撤銷改判。爰審酌被告係初中畢業
    智識程度、前有詐欺、賭博前科素行，及本件竊盜係因經濟
    困窘所致、所竊得財物價值、被害人所受損害程度尚屬輕微
    ，及犯後坦承犯行，表示悔意，又與被害人乙○○和解，而
    經被害人乙○○表示原諒等一切情狀，對被告量處有期徒刑
    六月，並就被告所處徒刑，諭知如易科罰金，以三百元折算
    一日之標準，以資懲儆。另扣案鳳梨刀一支係被告所有，且
    係被告攜往用以竊取被害人玉米，已據被告供承在卷（詳原
    審卷廿六頁），爰依刑法第三十八條第一項第二款規定，併
    予宣告沒收。
據上論斷，應依刑事訴訟法第三百六十九條第一項、第三百六十
四條、第二百九十九條第一項前段，刑法第五十六條、第三百二
十一條第一項第三款、第四十一條第一項前段、第三十八條第一
項第二款，罰金罰鍰提高標準條例第一條前段、第二條，判決如
主文。
本案經檢察官楊治宇到庭執行職務。
中    華    民    國    95    年     6    月    30    日
                  刑事第六庭    審判長法  官  蔡崇義
                                      法  官  侯明正
                                      法  官  董武全
以上正本證明與原本無異。
不得上訴。
                                      書記官  許美惠
中    華    民    國    95    年     6    月    30    日
附錄法條：
刑法第三百二十一條
犯竊盜罪而有左列情形之一，處六月以上、五年以下有期徒刑：
三  攜帶兇器而犯之者。
前項之未遂犯罰之。


司法院資訊處製作；財團法人民間司法改革基金會備份。
